【裁判字號】    96,苗簡,805
【裁判日期】    970625
【裁判案由】    侵權行為損害賠償
【裁判全文】
臺灣苗栗地方法院民事簡易判決       96年度苗簡字第805號
原      告  乙○○
被      告  甲○○
上列當事人間請求侵權行為損害賠償事件，本院於民國97年6月
12日言詞辯論終結，判決如下：
    主  文
被告應給付原告新臺幣壹拾肆萬肆仟捌佰壹拾捌元，及自民國九
十六年十月五日起至清償日止，按年息百分之五計算之利息。
原告其餘之訴駁回。
訴訟費用由被告負擔百分之四十五，餘由原告負擔。
本判決原告勝訴部分得假執行。
原告其餘假執行之聲請駁回。
    事  實
甲、原告方面
一、原告起訴主張：被告甲○○於民國96年2 月5 日下午飲酒後
    ，已達不能安全駕駛動力交通工具之程度，仍駕駛車號4152
    -NA 號自用小客車，沿苗栗縣苑裡鎮臺一線由南往北方向行
    駛，於同日下午5 時25分許，行經苑裡鎮西平里臺一線與出
    水路口時，本應遵守燈光號誌，而依當時天候晴、日間自然
    光線、路面乾燥、無缺陷障礙等情狀，且無不能注意之情事
    ，竟疏未注意，貿然闖越紅燈通過上開路口；適有原告騎乘
    車號GR2- 388號重型機車，沿出水路由東往西方向駛至該交
    岔路口，被告因酒後操控力減弱而閃避不及，致兩車發生撞
    擊，原告人車倒地，受有頭部外傷（約2 ×0. 5×0.5 公分
    ）、右手擦傷約2 ×2 公分之傷害。被告因上揭過失傷害行
    為，業經本院96年度交訴字第35號刑事判決判處有期徒刑4
    月確定。原告因被告之不法行為，侵害其身體健康，而受有
    損害，爰依侵權行為之法律關係，請求被告賠償各項損害如
    下：
（一）財產損失：
      因本件車禍致原告所佩戴之眼鏡及機車皆遭撞毀，被告應
      賠償原告購置新眼鏡費用3,400 元，機車修理費用為6,66
      0 元，共100,60元，有上光眼鏡行之存根收據聯（卷第23
      頁）、正雄機車行之收據及估價單為憑（卷第22頁）。
（二）醫療費用：
      原告因本件車禍造成頭部外傷、腦震盪、蜘蛛網膜出血及
      臀部挫傷合併薦椎骨折等傷害，而有接受醫療之必要，分
      別至苑裡李綜合醫院、光田綜合醫院、邱醫院等治療，共
      支出醫藥費75,551元（應為75,191元之誤算）；此有苑裡
      李綜合醫院收據（卷第30至32頁）、光田綜合醫院門診收
      據（卷第35頁），邱醫院醫療收費收據附卷可憑（卷第38
      至41頁）。
（三）工作所得損失：
      原告於車禍前於英鼎工業股份有限公司擔任作業員一職，
      每月平均薪資為16,636元，因本件車禍受傷，致喪失勞動
      能力10個月，是請求上開時間損失之薪資共166,360 元。
（四）精神損害賠償：
      原告自車禍以來，身心受創甚劇，因脊椎末端受傷，無法
      久坐，且持續頭暈頭痛，須長期治療休養，故遭公司解任
      。亦因無法自理日常生活，精神上深感苦悶、焦慮，備受
      煎熬，爰請求8 萬元之精神慰撫金。
二、並聲明：(1)被告應給付原告新臺幣331,971 元，及自附帶民
    事起訴狀繕本送達之翌日起至清償日止，按年息5 ％計算之
    利息。(2)願供擔保，請准宣告假執行。
乙、被告則以：
    對於原告請求財產損失、精神補償所提出之單據沒有意見，
    惟其工作損失部分應以扣繳憑單為計算標準。原告請求金額
    過高，無法接受，且其已請領強制責任保險金6 萬多元，應
    扣除，除此外，願再賠償原告5 萬元等語抗辯。並聲明：原
    告之訴駁回。
    理    由
一、按訴狀送達後，原告不得將原訴變更或追加他訴。但擴張或
    減縮應受判決事項之聲明者，不在此限；民事訴訟法第255
    條第1 項第3 款定有明文。本件原告原請求被告應給付428,
    191 元，及自附帶民事起訴狀繕本送達之日起至清償日止，
    按年息5 ％計算之利息；嗣於97年6 月12日本院審理時當庭
    變更為被告應給付331,971 元，及自附帶民事起訴狀繕本送
    達之翌日起至清償日止，按年息5 ％計算之利息（卷第77頁
    ），核屬減縮應受判決事項之聲明，依上開規定，應予准許
    。
二、原告主張被告於96年2 月5 日下午5 時25分許，駕駛車號41
    52-NA 號自用小客車，因疏未遵守燈光號誌，而於苗栗縣苑
    裡鎮西平里臺一線與出水路口處，撞擊原告所駕駛之重型機
    車，致原告受有頭部外傷、右手擦傷等傷害之事實，業經本
    院96年度交訴字第35號刑事判決判處有期徒刑確定，且為被
    告所不爭執，並經本院調取上開卷宗核閱屬實。是原告主張
    因被告之業務過失傷害行為，侵害其身體健康，致其受有損
    害乙節，自堪信為真實。
三、按因故意或過失，不法侵害他人之權利者，負損害賠償責任
    ；不法侵害他人之身體或健康者，對於被害人因此喪失或減
    少工作能力，或增加生活上之需要者，應負損害賠償責任；
    又不法侵害他人之身體、健康、名譽、自由、信用、隱私、
    貞操、或不法侵害其他人格法益而情節重大者，被害人雖非
    財產上之損害，亦得請求賠償相當之金額；民法第184 條第
    1 項前段、第193 條第1 項、第195 條第1 項前段分別定有
    明文。原告主張被告有侵權行為之事實，既為真實，則被告
    自應對原告負侵權行為損害賠償責任。茲就原告各項請求審
    酌如下：
（一）財產損失：
    (1)按不法毀損他人之物者，被害人得請求賠償其物因毀損所
      減少之價額，民法第196 條亦有明文。又請求賠償物被毀
      損所減少之價值，得以修復費用為估定標準，但以必要者
      為限，例如修理材料費以新品換舊品應予折舊（參照最高
      法院77年第9 次民事庭會議決議）。查原告請求系爭機車
      因本件車禍受損所支出之車損修理費用，其中工資2,26 5
      元，零件4,395 元，合計6,660 元，並提出正雄機車行之
      收據及估價單為證（卷第22、75頁）。惟原告所有之重型
      機車係於西元1999年5 月（即88年5 月，未載日以15日計
      ）出廠，有機車行照在卷可憑（卷第53頁），迄本件車禍
      發生之96年2 月5 日止，實際使用日數為7 年8 月又21日
      ，依前揭說明，以新品換舊品而更換之零件，即應予折舊
      。依營利事業所得稅查核準則第95條第8 項規定：「固定
      資產提列折舊採用定率遞減法者，以1 年為計算單位，其
      使用期間未滿1 年者，按實際使用之月數相當於全年之比
      例計算之，不滿1 月者，以1 月計」，依此方法計算結果
      ，系爭機車實際使用年數應以7 年9 月計。再依行政院所
      頒「固定資產耐用年數表」及「固定資產折舊率表」規定
      ，機車之耐用年數為15年，依定率遞減法每年折舊千分之
      142 計算，則原告請求之零件材料費4,395 元，其折舊金
      額為3,050 元（計算式如附表，單位元，元以下四捨五入
      ），扣除折舊後，系爭機車所得請求之零件材料費用為1,
      345 元（4,395 －3,050 ＝1,345） ；加上工資2,265 元
      ，合計必要之修復費用為3,610 元，逾此範圍之請求，即
      非可採。
    (2)原告主張發生車禍時眼鏡遭撞毀，重新配鏡支出3,400 元
      ，有上光眼鏡行之收據為憑（卷第23頁），應予准許。
（二）醫藥費用：
    (1)依原告所提李綜合醫院、光田綜合醫院、邱醫院等醫院之
      診斷證明書所示（卷第25、33、36頁），原告受有頭部外
      傷合併外傷性蜘蛛膜下腦出血、腦震盪、臀部挫傷合併薦
      椎骨折等傷害，是原告赴前開醫院診療自屬必要。原告支
      出李綜合醫院診療費用62,831元、光田綜合醫院6,740 元
      ，共69,571元，有上開醫院之收費單據等件在卷可證（卷
      第30至32頁、35頁），此部分之請求自應准許。
    (2)另原告主張至邱醫院就診共支付5,620 元醫療費（卷第37
      頁），然96年3 月22日之就醫費200 元部分漏未提出單據
      ，且96年4 月2 日、4 月13日掛號費各200 元部分（卷第
      39頁），已為同日之醫療收費收據所涵括（卷第38頁下、
      40頁上），有本院97年6 月6 日向邱醫院詢問之公務電話
      紀錄在卷足證（卷第74頁），是上開600 元為重複請求，
      應予剔除，故此部分得請求之金額為5,020 元。
（三）工作所得損失：
      原告主張因本件車禍，喪失10個月之勞動能力，每月薪資
      16,636元，是被告應賠償之工作所得損失為166,360 元，
      並提出95年度各類所得扣繳暨免扣繳憑單（卷第25頁）為
      證。惟經本院函詢邱醫院及李綜合醫院：原告所受傷勢須
      休養多久始能恢復一般靜態工作，經邱醫院覆函表示：依
      原告之傷勢，經3 個月之治療即可從事站立之工作（卷第
      68 、69 頁）；李綜合醫院亦覆函：治療後約3 個月時間
      即可從事一般靜態（如作業員、檳榔攤店員）工作（卷第
      70頁）。是原告主張10個月不能工作，尚嫌無據，本院認
      應以3 個月為合理。再本院依職權調取原告之稅務電子閘
      門財產所得調件明細表（卷第47頁），原告於本件車禍發
      生前任職於英鼎工業股份有限公司，每月薪資為16,636元
      ，與原告主張之金額相符合，堪信為真。是原告得請求之
      工作所得損失應以3 個月之薪資即49,908元為公允，逾此
      金額之請求，非屬允當，不應准許。
（四）精神損害賠償：
      原告因本件車禍受有頭部外傷合併外傷性蜘蛛膜下腦出血
      、腦震盪、臀部挫傷合併薦椎骨折等傷害，經急診住院，
      接受外科及腦神經外科治療等情，業據其提出診斷證明書
      等件為證（卷第28、33、36頁），是原告身體及精神上均
      受有痛苦，自屬當然，其請求精神損害賠償，依法有據。
      本院審酌原告為高職畢業，曾於製鞋工廠任倉儲人員，之
      後至英鼎公司接外包手工在家製作螺絲，94、95年度薪資
      所得各41,040元、224,040 元，無其他財產；被告為高職
      畢業，曾從事板模零工，車禍發生當時為混凝土車駕駛，
      94、95年度薪資所得各21,000元、87,390元，亦無其他財
      產等情；有原告提出之沙鹿高級工業職業學校畢業證書（
      卷第24頁）、95年各類所得扣繳暨免扣繳憑單（卷第25頁
      ）及本院依職權調取兩造之稅務電子閘門財產所得調件明
      細表等（卷第46至51頁）附卷可參，且為兩造所不爭執。
      是本院參酌上述兩造之身分、職業、教育程度及經濟狀況
      ，暨原告所受傷勢及尚遺有頭暈、頭痛症狀等一切情狀，
      認原告請求被告給付精神慰撫金8 萬元，尚屬合理，應予
      准許。
（五）承上，原告得請求被告賠償上列損害之金額共計211,509
      元（計算式：3,610+3,400+69,571+5,020+49,908+80,000
      ＝211,509） 。
（六）末按保險人依強制汽車責任保險法規定給付之保險金，視
      為加害人或被保險人損害賠償金額之一部分；加害人或被
      保險人受賠償請求時，得扣除之；強制汽車責任保險法第
      30條定有明文（最高法院93年台上字第472 號判決意旨參
      照）。原告已自承領取汽機車強制責任保險金66,691元在
      卷（卷第78頁），此部分自應從上開原告得請求之金額中
      扣除。扣除後，原告得請求被告賠償之金額144,818 元（
      211,509-66,691 ＝144,818）。
四、綜上所述，原告依侵權行為之法律關係，請求被告給付144,
    818 元，及自附帶民事起訴繕本狀送達被告之翌日即96年10
    月5 日起至清償日止，按年息5 ％計算之利息，為有理由，
    應予准許，逾此範圍之請求，為無理由，應予駁回。
五、本件事證已臻明確，兩造其餘攻擊防禦方法及舉證，經核均
    與判決結果無影響，爰無庸逐一論述，附此敘明。
六、本件係依民事訴訟法第427條第1項規定適用簡易程序所為被
    告敗訴之判決，依同法第389 條第1 項第3 款規定，就原告
    勝訴部分，本院應依職權宣告假執行，其敗訴部分既經駁回
    ，假執行之聲請已失所附麗，應予駁回。
七、據上論結，本件原告之訴為一部有理由，一部無理由，依民
    事訴訟法第79條、第390 條第2 項，判決如主文。
中    華    民    國    97    年    6     月    25    日
                  苗栗簡易庭法  官  黃怡玲
以上正本係照原本作成。
如對本判決上訴，須於判決送達後20日內向本院提出上訴狀。
                            書記官  葉  政
中    華    民    國    97    年    6     月    25    日
附表：
┌─────┬────────────────────────┐
│第一年折舊│4,395×0.142=624                                │
├─────┼────────────────────────┤
│第二年折舊│（4,395-624）×0.142=535                        │
├─────┼────────────────────────┤
│第三年折舊│（4,000-000-000）×0.142=460                    │
├─────┼────────────────────────┤
│第四年折舊│（4,000-000-000-000）×0.142=394                │
├─────┼────────────────────────┤
│第五年折舊│（4,000-000-000-000-394）×0.142=338            │
├─────┼────────────────────────┤
│第六年折舊│（4,000-000-000-000-000-000）×0.142=290        │
├─────┼────────────────────────┤
│第七年折舊│（4,000-000-000-000-000-000-290）×0.142=249    │
├─────┼────────────────────────┤
│第八年折舊│（4,000-000-000-000-000-000-290-249）×0.142×  │
│九月      │  9/12=160                                      │
├─────┼────────────────────────┤
│零件折舊額│ 624+535+460+394+338+290+249+160=3,050          │
├─────┼────────────────────────┤
│零件修理費│ 4,395-3,050=1,345                              │
├─────┼────────────────────────┤
│必要修復費│ 1,345（零件修理費）+2,265（工資費用）=3,610    │
│用        │                                                │
└─────┴────────────────────────┘


司法院資訊處製作；財團法人民間司法改革基金會備份。
